臺灣臺北地方法院刑事判決　　　　　　　　　　　　　九十三年度易字第三五九號
　　公　訴　人　臺灣臺北地方法院檢察署檢察官
　　被　　　告　甲○○
右列被告因家庭暴力罪之傷害案件，經檢察官提起公訴（九十二年度偵字第一八○五
六號），本院判決如左：
    主  文
甲○○連續違反法院依家庭暴力防治法第十三條所為之禁止實施家庭暴力行為之通常
保護令裁定，處有期徒刑參月，如易科罰金，以佰元折算壹日。
    事  實
一、甲○○與丙○○係夫妻關係，屬家庭暴力防治法第三條第一款所定之家庭成員，
    甲○○曾於民國九十二年三月二十六日經本院家事法庭依家庭暴力防治法第十三
    條之規定，核發九十二年家護字第六○號民事通常保護令，裁定令甲○○不得對
    丙○○實施身體或精神上不法侵害之行為、不得直接或間接對於丙○○為騷擾之
    聯絡行為，保護令之有效期間為八個月，該裁定業於同年四月十五日確定。詎甲
    ○○於上開保護令之有效期間內，基於傷害人身體之概括犯意，先後於九十二年
    五月二十七日二十三時許及同年九月七日，在臺北市○○區○○街一百五十八巷
    八號住處內，與丙○○因細故發生爭執，竟出手毆打丙○○，致丙○○分別受有
    「左手肘挫傷瘀青（3X3CM）及擦傷（3X1CM）」，及「左耳挫傷、左手掌挫傷、
    左腳踝擦傷」之傷害。
二、案經丙○○訴由臺北市政府警察局大安分局報告臺灣臺北地方法院檢察署檢察官
    偵查起訴。
    理  由
一、訊據被告甲○○矢口否認有何違反保護令之傷害犯行，辯稱：九十二年五月二十
    七日晚間，告訴人丙○○喝酒晚回來，進來後跟伊大小聲，說要把電視拿走，兩
    個人在拉來拉去，告訴人抓伊又拿東西丟伊，伊當然要防禦，伊用手去擋，告訴
    人因為喝酒，所以去撞到牆，她要拿電視，結果自己倒下去；九月七日那次，伊
    回來時按電鈴，告訴人不幫伊開，進來後兩人推來推去，伊用手阻擋她，她要過
    來，伊沒有打她，伊是要作防禦動作云云。經查：
（一）被告甲○○與告訴人丙○○係夫妻關係，甲○○於九十二年三月二十六日經本
      院家事法庭依家庭暴力防治法第十三條之規定，核發九十二年家護字第六○號
      之民事通常保護令裁定，令甲○○不得對丙○○實施身體或精神上不法侵害之
      行為、不得直接或間接對於丙○○為騷擾之聯絡行為，保護令之有效期間為八
      個月，上開民事通常保護令裁定業經被告收受，並於同年四月十五日確定等情
      ，為被告所自承，並有卷附本院九十二年家護字第六○號民事通常保護令、民
      事裁定確定證明書影本各一件附卷可稽；
（二）又被告甲○○於上開保護令有效期間內之九十二年五月二十七日二十三時許及
      同年九月七日，在臺北市○○區○○街一百五十八巷八號，對告訴人丙○○有
      傷害之事實，業據告訴人於審理中具結指證稱：九十二年五月二十七日晚上，
      伊因為與弟弟聊天很晚回來，伊回來按電鈴，被告把伊反鎖，是兒子幫伊開門
      ，被告說伊偷漢子，就扯扯拉拉、打來打去，被告用手推伊去撞牆壁，因為被
      告知道伊有保護令，不敢打伊，就用推的，又九月七日那次，是被告晚上十點
      喝酒回來時敲伊房門，被告先從伊之耳朵打下去，打伊手臂手肘，被告又把伊
      推倒在地，所以伊的手掌挫傷，被告還用腳踢伊下體，但是這部分伊沒有驗傷
      ，腳踝是因為被告把伊推倒，腳就有擦傷，後來兒子從房間出來，看到這個情
      形本來想去打他爸爸，但伊說不可以打爸爸，兒子說被告每次都欺負伊（見本
      院九十三年七月二十一日審理筆錄）等語綦詳，核與證人即告訴人與被告之子
      張凱翔於偵查中結證稱：九十二年五月二十七日那次，伊在看電視，因父母爭
      執，伊衝出去看，他們在客廳打架，兩人有互相拉扯，伊未看到何人先動手、
      用手推牆，伊之母親倒在地上，父親要打她，伊上前阻止，伊忘記父親當天有
      無傷勢，母親身上有多處瘀青；又九月七日當天，是父親去敲母親的門，雙方
      又爭吵，伊出房門去看時，母親倒在地上，父親對她拳打腳踢，母親也是全身
      多處瘀傷，他們打架大約一、二分鐘，伊就上前阻止（見本案九十二年九月九
      日偵訊筆錄）等情相符，又告訴人因上開兩次傷害行為，分別受有「左手肘挫
      傷瘀青（3X3CM）及擦傷（3X1CM）」，及「左耳挫傷、左手掌挫傷、左腳踝擦
      傷」之傷害，亦有告訴人提出之國泰綜合醫院家庭暴力事件驗傷診斷書兩紙在
      卷可參；
（三）至被告雖以前揭兩次衝突伊都只是作防禦動作，且九十二年五月二十七日那次
      ，是告訴人自己喝了酒，要拿電視，告訴人自己倒下去撞到牆云云置辯，惟按
      正當防衛必須對於現在不法之侵害始得為之，侵害已過去，即無正當防衛可言
      ，而彼此互毆，又必以一方初無傷人之行為，因排除對方不法之侵害而加以還
      擊，始得以正當防衛論（最高法院三十年上字一○四○號判例意旨參照）。經
      查：(一)九十二年五月二十七日二十三時許，被告與告訴人因故在家中發生爭執
      ，證人張凱翔目睹兩人有互相拉扯，告訴人倒在地上，被告要打告訴人，告訴
      人身上有多處瘀青等情，如前述業經證人張凱翔於偵查中證述綦詳，又被告於
      偵查中亦自承因告訴人回來大小聲，伊叫告訴人小聲一點，告訴人以手抓伊身
      體，要將伊之電視搬走，伊上前阻止，有推了她一把等情（均見本案九十二年
      九月九日偵訊筆錄），則被告辯稱是告訴人拿電視時，自己倒下去撞到牆而受
      傷云云，顯不可採；再被告前以伊與告訴人於九十二年五月二十七日晚間發生
      爭執，伊遭告訴人抓傷，而對告訴人提起告訴，業經臺灣臺北地方法院檢察署
      以告訴人係面對被告現時不法之侵害，出於防衛自己權利為制止之行為，而為
      不起訴處分確定等情，有本案偵查卷宗可參，被告與告訴人於拉扯間，為阻止
      告訴人搬走電視，出手推告訴人撞牆，致告訴人受有左手肘挫傷瘀青及擦傷之
      傷害，堪以認定，告訴人並無對被告之「身體」為現時不法之侵害，被告就其
      對告訴人之傷害行為，自無主張正當防衛之理由；(二)又九十二年九月七日，被
      告與告訴人再因細故爭執，證人張凱翔目睹告訴人倒在地上，被告對告訴人拳
      打腳踢等情，如前述業經證人張凱翔於偵查中證述在卷，又被告於偵查中亦自
      承伊當天有用手肘頂告訴人等語（均見本案九十二年九月九日偵訊筆錄），另
      參以告訴人所受傷害為左耳挫傷、左手掌挫傷及左腳踝擦傷各情，則被告既於
      告訴人已倒在地上之情況下，再對告訴人拳打腳踢，自難認係面對現時不法之
      侵害而為阻擋之防衛行為，且如僅為防衛舉動，又何以致告訴人之左耳受有傷
      害，被告顯然對告訴人亦有攻擊行為，與正當防衛之要件不合，本件被告均不
      得就其對告訴人之上開傷害行為，主張係正當防衛而阻卻違法。
（四）綜上，被告確對告訴人有傷害行為，致告訴人受有傷害，其辯稱係告訴人自己
      跌倒受傷、伊係正當防衛云云，均無可採，本件事證明確，應依法論科。
二、查甲○○與丙○○係夫妻關係，屬家庭暴力防治法第三條第一款所定之家庭成員
    ，被告對告訴人為傷害行為，違反本院依家庭暴力防治法第十三條所核發，裁定
    禁止被告對告訴人為身體上不法侵害行為之通常保護令，是核被告所為，係犯家
    庭暴力防治法第五十條第一款之違反保護令罪，及刑法第二百七十七條第一項之
    傷害罪。被告先後兩次犯行，時間緊接，方法相同，觸犯構成要件相同之罪名，
    顯係基於概括犯意為之，應依連續犯規定，各論以一連續違反保護令罪、連續傷
    害罪，並均依法加重其刑。被告一行為而觸犯前開二罪名，為想像競合犯，應從
    一重之連續違反保護令罪論處。爰審酌被告因細故與告訴人發生爭執，未顧及與
    告訴人間之夫妻情分，對告訴人施以暴力傷害，且犯後飾詞狡辯，未能坦承犯行
    ，暨被告犯罪之動機、目的、所受之刺激、手段、生活狀況、品行、智識程度、
    犯罪所生之危險及損害等一切情狀，量處如主文所示之刑，並諭知易科罰金之折
    算標準。
據上論斷，應依刑事訴訟法第二百九十九條第一項前段，家庭暴力防治法第五十條第
一款，刑法第十一條前段、第五十六條、第二百七十七條第一項、第五十五條、第四
十一條第一項前段，罰金罰鍰提高標準條例第一條前段、第二條，判決如主文。
本案經檢察官乙○○到庭執行職務。
中　　　華　　　民　　　國　　九十三　　年　　　八　　　月　　  六　　　日
                                    臺灣臺北地方法院刑事第八庭
                                        審判長法  官  吳  淑  惠
                                              法  官  陳  德  民
                                              法  官  孫  曉  青
右正本證明與原本無異。
如不服本判決應於送達後十日內向本院提出上訴狀
                                              書記官  劉      琦
中　　　華　　　民　　　國　　九十三　　年　　　八　　　月　　  六　　　日
附錄本案論罪科刑法條全文
家庭暴力防治法第五十條
違反法院依第十三條、第十五條所為之下列裁定者，為本法所稱之違反保護令罪，處
三年以下有期徒刑、拘役或科或併科新台幣十萬元以下罰金︰一禁止實施家庭暴力行
為。
二　禁止直接或間接騷擾、接觸、通話或其他連絡行為。
三　命遷出住居所。
四　遠離住居所、工作場所、學校或其他特定場所。
五　命完成加害人處遇計畫：戒癮治療、精神治療、心理輔導或其他治療、輔導。
中華民國刑法第二百七十七條
傷害人之身體或健康者，處三年以下有期徒刑、拘役或一千元以下罰金。
犯前項之罪因而致人於死者，處無期徒刑或七年以上有期徒刑；致重傷者
，處三年以上十年以下有期徒刑。
